【裁判字號】    90,訴,167
【裁判日期】    920424
【裁判案由】    偽造文書等
【裁判全文】
臺灣屏東地方法院刑事判決                            九十年度訴字第一六七號
    公  訴  人  臺灣屏東地方法院檢察署檢察官
    被      告  甲○○
右被告因偽造文書案件，經檢察官提起公訴（八十九年度偵字第二二九號），本院判
決如左：
    主  文
甲○○連續行使偽造私文書，足以生損害於公眾及他人，處有期徒刑參月，如易科罰
金，以參佰元折算壹日，緩刑貳年。
    事  實
一、甲○○明知其祖父邱耀光已於民國八十四年六月十四日故世，竟為處理其所遺屏
    東郵局０四六二九六之一存簿儲金帳戶之便，基於概括之犯意，先於八十四年七
    月二十五日，在其擔任支局長之台北郵局松山支局，盜用邱耀光前所遺之印章，
    以其名偽填郵政存簿儲金立帳申請書之私文書，申請設立０八八一五一之一號存
    簿儲金帳戶，存入新台幣（下同）一百元，偽填郵政存簿儲簿儲金移轉帳目申請
    書之私文書，將邱耀光前開屏東郵局之帳戶（其內存款一千五百四十元）轉移至
    台北松山郵局（起訴書誤載為提領），嗣於八十五年六月三日，再盜用邱耀光印
    章，填寫郵局提款單提領其帳戶內存款一千六百七十元，再於八十八年一月三十
    日，以相同方式提領該帳戶所餘存款四十元始終止該帳戶，足生損害於郵局對於
    存款戶管理之正確性及邱耀光繼承人汪邱素真等人之權益。
二、案經汪邱素真等訴請台灣屏東地方法院檢察署檢察官偵查起訴。
    理  由
一、右揭事實，雖據被告甲○○於本院審理中迭次供承不諱，惟被告矢口否認有何偽
    造文書犯意或損及告訴人權益情事，辯稱其先祖邱耀光故世後，有關喪葬事宜均
    由其一人張羅，告訴人等不理不睬，亦未承擔任何喪葬費用，且邱耀光郵局帳戶
    內存款根本無足以支付其喪葬費，顯未損及告訴人等權益云云。惟查被告行為時
    為郵局支局長，明知其祖父邱耀光已故世，竟僅為圖一己之便，以亡故之人名義
    申請郵政儲金存簿帳戶，並連續提領其內存款，顯已損及彼時尚為公營機構之郵
    政儲金匯業局管理儲戶資料之正確性，謂無偽造文書犯意，已難令人置信。且被
    繼承人之遺產，毋論多寡，均屬全體繼承人公同共有，非經同意，亦不得擅自處
    分，故被繼承人之喪葬費即便雖由被告先行支付，亦僅為其後是否得向繼承人求
    償之民事問題，要不得以此藉為未損及告訴人等繼承人權益之理由。是被告所辯
    部分，自無可採。此外復有郵政存簿儲金立帳申請書、移轉帳目申請書、郵政存
    簿儲金提款單影本各一紙、屏東郵局九十年十一月三十日儲九０五０六一─二七
    七號函郵政儲金匯業局九十年十一月三十日管00000000第一五一號函及
    所附帳戶基本資料暨歷年往來明細表各一份附卷可稽，被告犯行，足堪認定。
二、核被告所為，係犯刑法第二百十六條、第二百十條之行使偽造私文書罪。其盜用
    印文係偽造私文書之一部行為，不另論罪。又其多次犯行，時間緊接，觸犯構成
    要件相同之罪名，顯係基於概括犯意為之，應以連續犯之例論處並加重其刑。至
    被告於八十八年一月三十日將邱耀光前述松山支局帳戶餘款四十元提領結清行為
    ，雖未據公訴人起訴，且時間相隔較久，然與已起訴部分，顯均係為達結清邱耀
    光帳戶之目的，自有裁判上一罪之連續犯關係，本院自得併予審理，併此敘明之
    。茲審酌被告犯罪之動機，僅係一時失慮，圖為一已之便，且犯後已將所提款項
    匯還予告訴人（有支票影本五紙及台灣銀行電匯單影本一紙附卷可參），雖未全
    部坦承犯行，惟態度尚稱良好暨其他一切情狀等，爰量處如主文所示之刑，並諭
    知如易科罰金之折算標準。未查被告前未曾受有期徒刑以上刑之宣告，有台灣高
    等法院被告全國前案紀錄表在卷可明，且係一時失慮始犯本罪，經此偵、審程序
    及刑之宣告，當知所警惕，無再犯之虞，爰併宣告緩刑二年，以啟自新。
三、按被告行為後，刑法有關得易科罰金之規定，由原三年以下有期徒刑之罪，修正
    為五年以下有期徒刑之罪，並於民國九十年一月十二日生效，本件有關易科罰金
    之部分，自應適用裁判時之法律，併此述明。末按告訴人等雖於本院審理中指稱
    被告似有利用職務上機會，詐取財物之貪污治罪條例犯行，惟查被告先祖邱耀光
    之喪葬費用十餘萬元，係由被告支付，業經其提出土（火）葬明細表及收據影本
    各一紙附案可稽，且告訴人等並未支付相關喪葬費用，亦據彼等於本院審理中陳
    述在案（見本院九十年九月十日訊問筆錄），而邱耀光所餘郵局帳戶亦僅千餘元
    ，是被告顯無何藉機詐取財物之犯意可言，告訴人所認，顯有誤會，附此指明之
    。
據上論斷，應依刑事訴訟法第二百九十九條第一項前段、刑法第五十六條、第二百十
六條、第二百十條、第四十一條第一項前段、罰金罰鍰提高標準條例第二條，判決如
主文。
中      華      民      國      九十二      年    四    月    二十四    日
                                台灣屏東地方法院刑事第一法庭
                                          法  官潘  正  屏
右正本證明與原本無異。
如不服本判決應於收受本判決後送達後十日內向本院提出上訴書狀，其未敘述上訴理
由者，並得於提起上訴後十日內向本院補提理由書狀（均須按他造當事人之人數附繕
本 ）「切勿逕送上級法院」
                                          書記官   盧建新
中      華      民      國      九十二      年    四    月    二十四    日
附錄本案論罪科刑法條：
刑法第二百十條
偽造、變造私文書，足以生損害於公眾或他人者，處五年以下有期徒刑。


司法院資訊處製作；財團法人民間司法改革基金會備份。
